【裁判字號】    91,交訴緝,3
【裁判日期】    920422
【裁判案由】    公共危險
【裁判全文】
臺灣臺北地方法院刑事判決                          九十一年度交訴緝字第三號
    公  訴  人  臺灣臺北地方法院檢察署檢察官
    被      告  乙○○
右列被告因公共危險案件，經檢察官提起公訴（八十九年度偵續字第四八六號），本
院判決如左：
    主  文
乙○○駕駛動力交通工具肇事，致人傷而逃逸，處有期徒刑柒月。緩刑年。
    事  實
一、乙○○於民國八十九年四月十九日二十三時七分前之某時（起訴書誤載為同日二
    十三時十分許），駕駛車牌號碼Ｇ九－四八五號營業小客車，沿台北市○○○路
    西往東方向行駛，行經台北市○○○路與師大路口欲左轉時，與原行駛於其左後
    方，由甲○○騎乘之車牌號碼ＡＶＪ－六四三號重型機車發生碰撞，致甲○○人
    車倒地，並受有前頸、左前肘、右手臂、右膝、左膝等處擦傷及右足第三掌股骨
    折等傷害（業務過失傷害部分業經台灣台北地方法院檢察署檢察官以八十九年偵
    字第一０四０二號聲請簡易判決處刑，嗣經本院台北簡易庭以九十年北交簡字第
    一二一八號於九十年七月三日判處拘役五十日確定）。詎乙○○於肇事後，未即
    時救護，即逕自駕車離開現場。
二、案經甲○○訴由台北市政府警察局大安分局報請台灣台北地方法院檢察署檢察官
    偵查起訴。
    理  由
一、訊據乙○○固不否認其於右開時地，駕駛車號Ｇ九－四八五號營業小客車，與告
    訴人甲○○所騎乘之車號ＡＶＪ－六四三號重型機車發生車禍，並致告訴人受有
    前頸、左前肘、右手臂、右膝、左膝等處擦傷及右足第三掌股骨折等傷害之事實
    ，惟矢口否認有肇事逃逸之犯行，辯稱：車禍發生之後有下車，走了幾步，看到
    告訴人站起來，想當時車子很多，就先回車上打開後車箱拿出三腳架，放在計程
    車後面十幾步的地方，結果就沒有再看到告訴人了；曾經在現場由中線數來第二
    車道停留了五至十分鐘左右，也在現場打電話給保險公司及車行，後來又將車開
    到羅斯福路、師大路口之路邊停放兩、三分鐘，並沒有逃逸；其所駕駛之計程車
    有保險，沒有逃逸之必要云云。然查：
  (一)就告訴人與被告曾於右開時地發生車禍、及告訴人因此受有前頸、左前肘、右手
    臂、右膝、左膝等處擦傷及右足第三掌股骨折等傷害之事實，除經被告坦承不諱
    外，並核與告訴人指述相符，且有道路交通事故調查報告表、談話紀錄表、補充
    資料表、車損照片、三軍總醫院診斷證明書等在卷可稽，堪信為真實。
  (二)被告雖以前詞置辯，然查：
  １告訴人就本件車禍發生後之情形，以證人身分結證稱：「（請說明你車禍發生後
    怎麼處置的？）我被撞以後飛出去，爬起來後有位路人過來我旁邊怕我腳受傷，
    這時候路人叫我跳一跳，因為右腳骨折沒辦法跳，後來我過去看我的機車，我人
    在原本車道，機車在對向車道，路人提醒我要報警，原本我不要，但後來覺得腳
    不舒服所以麻煩路人報警。」「（機車有移開現場嗎？）有。」「（移到哪裡？
    ）機車移到銀行那裡，就在師大路口，以師大路為北邊的西南角，我人站在路邊
    等警車。」「（你從跌倒到你把車移置好，大概經過多久？）十到十五分鐘左右
    。」「（為什麼要這麼久？）我在路中間有跳一跳。」「（跳一跳要這麼久嗎？
    ）是有點不舒服，而且剛開始爬不太起來。」「（有沒有看到哪部車撞到你？）
    我起身後沒有看到，只是起來有感覺有台計程車從我旁邊經過。」「（你所謂的
    經過是開過去還是停在那邊？）開過去。」「（從被撞到救護車來之間，有沒有
    看到有部計程車停在路口附近或路邊？）都沒有。」「（後來怎麼得知車號的？
    我在等警察時有路人過來跟我說車號，而且說撞我的計程車撞我以後就馬上轉進
    師大路口。」「（從你站立等救護車的位置可以看到整個師大路、羅斯福路口嗎
    ？）可以。看得很清楚。而且也蠻多路人注意到的。」等語（本院九十二年二月
    十一日訊問筆錄參照），足稽告訴人於車禍後，約十五分鐘左右始將機車移置在
    路口旁之騎樓下，並在該騎樓下等待警員及救護車到場處理，且於此段時間之內
    ，均未見到被告之計程車或任何計程車停留於車禍現場，及曾有路人告知告訴人
    肇事車輛已經逃逸，此即已足證被告於發生車禍後，並未停留於現場處理之事實
    。
  ２又被告雖辯稱其於車禍發生後，即在發生車禍之羅斯福路由中心線數來第二車道
    等了約五至十分鐘、並在車尾擺設三腳架及打開臨時停車之雙黃燈（本院九十二
    年四月八日審判筆錄參照），但查：依右開發生車禍路口視野廣闊、光線為夜間
    有照明、視距良好之情形，如被告確係曾在前述地點停車、擺設三腳架、並開啟
    臨時停車之閃雙黃燈，則告訴人自地面站起後至移置機車之間，不可能沒有見到
    被告所駕駛之計程車及該計程車於夜間中閃爍之黃色燈光；況被告如確於車禍後
    先看到告訴人、至車後取出三腳架放置、再回到車前，也無須經過五分鐘以上之
    時間，則在告訴人自車禍起至移置機車完畢共經約十五分鐘之情形下，被告也不
    可能沒有發現在車前之告訴人，是以被告前述所辯，顯無足採。
  ３況被告雖辯稱停留於現場之五至十分鐘左右，曾打電話通知保險公司發生車禍云
    云，但查：(1)經本院訊問證人即車禍當日負責接聽電話之安建保險公司職員翁文
    雄，翁文雄結證稱：「（八十九年四月十九日乙○○發生車禍事件你是否知道？
    ）知道。」「（怎麼知道的？）那時候晚上我們兩人留守，另一人出去，我在辦
    公室接電話，十一點半時候，乙○○打電話進來，我們有電話紀錄表可以看到。
    」「（上面的十一點半確定四乙○○打電話進來的時間嗎？）因為他一打進來，
    我們就必須看手錶登錄。」等語（本院九十二年二月十一日訊問筆錄參照），並
    提出記載報案時間為八十九年四月十九日二十三時三十分之電話紀錄表一紙附卷
    ，而本院核以保險公司為查明車禍發生是否屬實，對報案時間之掌握，應屬極為
    注重之事項，並核以證人翁文雄堅稱其確係依據當時之時間填載等情，認被告係
    於車禍該日二十三時三十分打電話予保險公司之事實，足以認定；(2)本件車禍發
    生之確實時間，依卷附道路交通事故調查報告表、談話紀錄表之記載，雖為該日
    之二十三時十分，但因證人即到場處理之警員丙○○證稱此一時間係告訴人所告
    知、而告訴人又證稱該時間僅為推估（均詳本院九十二年二月十一日訊問筆錄）
    ，則前述車禍發生於二十三時十分之記載，即未必確實，惟另依卷附台北市政府
    警察局大安分局交通分隊交通事故處理通訊紀錄表所示，本件車禍之報案時間為
    該日之二十三時七分，再參以被告亦自陳本件車禍應發生在該日二十三時以前（
    本院九十二年三月四日審判筆錄參照），則本件車禍係發生在該日二十三時七分
    以前之事實，應足認定。從而，本件車禍既發生於二十三時七分以前，則縱如被
    告所辯稱，其曾在車禍發生後五至十分鐘打電話通知保險公司，也必然在二十三
    時二十分前即已通知，而此即與前述保險公司係在二十三時三十分始接獲電話之
    情形不符，是以被告此部分之辯詞，亦難採信。
  ４至被告雖辯稱其所駕駛之計程車有保險，故沒有逃逸之必要，但一般而言，縱車
    輛有參與保險，保險金之給付亦未必能夠涵蓋所有之財產、人身賠償範圍；且肇
    事者在車禍事出突然之情形下，不論有無足夠之保險即從現場逃逸之情形，亦非
    鮮見，則被告所駕駛之計程車縱有投保，仍不能做為其無罪之佐證。另被告雖傳
    訊其車行老闆及另位計程車司機「阿忠」，但因該二人僅為被告於車禍發生後回
    到車行所遇見之人，均未目睹車禍發生前、後之經過，且就車禍發生時間及被告
    回到車行之時間掌握，亦不可能優於前述有書面證據可資佐證之情形，則本院認
    並無傳訊之必要，附此敘明。
  (三)綜上所述，被告前揭所辯均無足採，其於肇事並致告訴人成傷後，猶自車禍現場
    逃逸之犯行，足以認定。
二、核被告所為，係犯刑法第一百八十五條之四肇事逃逸罪。爰審酌被告逃逸之行徑
    、告訴人傷勢非重、及被告犯後之態度等情，量處如主文所示之刑。末查，被告
    未曾受有期徒刑以上刑之宣告，有台灣高等法院被告全國前案紀錄表、台灣高等
    法院檢察署刑事資料科簡復表在卷可考，本院審酌被告因一時短於思慮而有本件
    罪行，經此教訓後，當知所警惕而無再犯之虞，認被告所受有期徒刑之宣告，以
    暫不執行為適當，故併予宣告如主文所示之緩刑，以啟自新。
據上論斷，應依刑事訴訟法第二百九十九條第一項前段，刑法第一百八十五條之四、
第七十四條第一款，判決如主文。
本案經檢察官楊朝森到庭執行職務
中      華      民      國    九十二    年      四      月  二十二    日
                                    臺灣臺北地方法院交通法庭
                                        法  官  林鴻達
右正本證明與原本無異。
如不服本判決，應於判決送達後十日內，向本院提出上訴狀。
                                        書記官  石幸代
中      華      民      國    九十二    年      四      月    二十二    日
附錄本案論罪科刑法條全文：
中華民國刑法第一百八十五條之四
駕駛動力交通工具肇事，致人死傷而逃逸者，處六月以上五年以下有期徒刑。


司法院資訊處製作；財團法人民間司法改革基金會備份。
